臺灣高等法院民事判決
109年度調訴字第2號
原      告  許美滿  
被      告  陳樹根  
上列當事人間本院109年度訴易字第34號侵權行為損害賠償事件
，原告就民國109年8月14日所達成之調解，提起撤銷調解之訴，
本院判決如下：
    主      文
原告之訴駁回。
訴訟費用由原告負擔。
    事實及理由
一、按調解有無效或得撤銷之原因者，當事人得於30日不變期間
    內向原法院提起宣告調解無效或撤銷調解之訴，此項期間，
    自調解成立時起算；調解無效或撤銷調解之理由發生或知悉
    在後者，均自知悉時起算，此觀諸民事訴訟法第416條第2項
    、第4項準用第500條即明。本件兩造於民國109年8月14日作
    成本院109年度移調字第10號侵權行為損害賠償事件（下稱
    系爭調解）調解筆錄（下稱系爭調解筆錄），是原告於109
    年9月8日提起本件撤銷調解之訴（見本院卷3頁），未逾30
    日不變期間，合先敘明。
二、原告起訴主張：伊因被告於106年11月19日駕車過失行為，
    致伊受傷，訴請被告賠償損害（即本院109年度訴易字第34
    號侵權行為損害賠償案件），兩造於109年8月14日成立系爭
    調解，並簽立系爭調解筆錄，然伊係受調解委員以話術威脅
    、利誘、詐欺，且頭腦迷糊情形下始在系爭調解筆錄簽名，
    爰訴請撤銷系爭調解等語。並聲明：109年度移調字第10號
    事件之調解應予撤銷，繼續審判。 
三、被告則以：系爭調解筆錄經原告同意後始簽名，調解委員無
    威脅、利誘、詐欺情事，原告於調解當時當場點收和解金並
    無異議等語，資為抗辯。並聲明：原告之訴駁回。
四、經查：
  ㈠按所謂調解有得撤銷之原因，係指有民法上得撤銷之原因而
    言，例如成立調解有民法第92條因被詐欺或被脅迫而為意思
    表示之情形，始得提起撤銷調解之訴。再按民法第92條第1
    項前段規定，因被詐欺而為意思表示者，表意人得撤銷其意
    思表示，其所欲保護之法益為「表意者意思表示形成過程之
    自由」，且所稱詐欺行為，係指對於表意人意思形成過程屬
    於重要而有影響之不真實事實，表示其為真實，而使他人陷
    於錯誤、加深錯誤或保持錯誤者而言，不包括就行為對象（
    事或物）之特性為不實或誇大之陳述，欲以價值判斷影響表
    意人決定自由之情形。至不真實之事實是否重要而有影響意
    思之形成，應以該事實與表意人自由形成意思之過程有無因
    果關係為斷。至於所謂因被脅迫而為意思表示，係指因相對
    人或第三人以不法危害之言語或舉動加諸表意人，使其心生
    恐怖，致為意思表示而言。又被詐欺或被脅迫而為意思表示
    者，依民法第92條第1項之規定，表意人固得撤銷其意思表
    示，惟主張被詐欺或被脅迫而為表示之當事人，應就此項事
    實負舉證之責任（最高法院44年台上字第75號判例意旨參照
    ）。是以原告主張其受調解委員詐欺、脅迫而在系爭調解筆
    錄簽名，得撤銷被詐欺或被脅迫之意思表示，自應由其就被
    詐欺或被脅迫之情負舉證責任。
  ㈡經查，原告陳述系爭調解洽談過程略為：調解當時調解委員
    問伊可以接受的金額，伊說150幾萬元，調解委員說金額過
    高，被告的罪沒有那麼重，要伊降低金額，伊想要事情有解
    決，就說可以降為80萬元，調解委員又說金額仍然過高，且
    被告已經繳納拘役50日的罰金，不會給伊這麼高的金額，伊
    問調解委員可以要求多少金額，並跟調解委員說沒有關係，
    請他談談看，調解委員要求伊繼續降低金額，伊因為想把事
    情解決，就降低金額到50萬元，調解委員仍然說這個金額不
    行，還說被告看樣子是個無賴，不見得會給這麼多錢，所以
    伊又再降低金額至30萬元，調解委員這時有答應伊談談看，
    就請伊到調解室外面，並叫被告進調解室，後來調解委員再
    叫伊進調解室，這時伊、被告及調解委員都待在調解室，調
    解委員從28萬元開始談起，被告就說他沒那麼多錢，並作勢
    要離開，表示他真的沒有錢，饒了他吧，調解委員叫被告到
    調解室外，跟伊說被告不會給那麼多錢，當時伊跟調解委員
    猜測被告帶來的提袋鼓鼓的有裝錢，調解委員說被告看起來
    就算有錢也不會給伊錢，伊就跟調解委員說9萬元，調解委
    員問伊原因，伊說之前在刑事庭伊與被告有嘗試和解，而被
    告那時說他只有9萬元，調解委員就繼續用9萬元跟被告談，
    但被告仍然說他沒錢，調解委員請被告到調解室外面，要伊
    用5萬元跟被告談，因為被告易科罰金的金額是5萬元，被告
    有去繳納，伊說這樣會血本無歸，調解委員說沒辦法，因為
    被告是無賴，伊可以拿到5萬元就很好，總比沒有好，調解
    委員並說曾經被倒200萬元之經驗，因為伊弟被人家欠了50
    萬元，後來雖然勝訴，仍然拿不到錢，所以聽到調解委員這
    樣說，讓伊因此產生同理心，覺得如果拿不到錢，就算勝訴
    也沒有用，可以拿到一點錢的話，也聊勝於無。後來調解委
    員叫被告進調解室，用5萬元跟他談，被告就願意且馬上去
    提款機領錢，基於對調解委員的同理心，伊最後有同意5萬
    元的調解金額，並簽立調解筆錄等語（見本院卷16至17頁）
    。證人即調解委員蔡忠雄具結證稱：伊在調解時，會跟兩造
    分析利弊關係，最後當然要經過兩造同意調解的條件，伊不
    會一定要或不要兩造簽立調解筆錄，因為筆錄最後是由兩造
    當事人簽名等語（見本院卷47頁）。足認系爭調解係由調解
    委員行之，經兩造親自參與，由原告自行提出調解金額及讓
    步程度，並經調解委員勸說、分析人情事故，兩造意願及條
    件，考量自身親友經歷、案件利弊得失後出於自由意志而同
    意調解，經調解委員於系爭調解過程確認被告願給付原告調
    解金額5萬元（不含強制險部分），以及原告其餘請求均拋
    棄等調解內容，被告當場給付原告5萬元，由原告點收無誤
    後，始由兩造本人簽立系爭調解筆錄。可徵兩造於調解當時
    有以5萬元達成調解之真意，原告同意調解內容之意思形成
    過程無何受有不真實事實或錯誤者，難認調解之內容係基於
    被詐欺或脅迫所為。此外，原告復未舉證證明本件調解有何
    得撤銷之原因，自不得於調解成立後，再考慮其他因素而請
    求撤銷調解。原告主張，洵無可採。
五、綜上所述，系爭調解於成立時，並無原告所指調解得撤銷之
    原因存在，原告主張系爭調解有撤銷事由，為無可採，其依
    民事訴訟法第416條第2項規定，訴請撤銷系爭調解繼續審判
    ，為無理由，應予駁回。
六、本件事證已臻明確，兩造其餘之攻擊或防禦方法及所用之證
    據，經本院斟酌後，認為均不足以影響本判決之結果，爰不
    逐一論列，附此敘明。
七、據上論結，本件原告之訴為無理由，依民事訴訟法第78條，
    判決如主文。
中　　華　　民　　國　　110 　年　　3 　　月　　23　　日
                    民事第三庭    
                        審判長法  官  王怡雯
                              法  官  何君豪
                              法  官  徐淑芬
正本係照原本作成。
不得上訴。
中　　華　　民　　國　　110 　年　　3 　　月　　23　　日
　　　　　　　　　　　　　    書記官  林敬傑